【裁判字號】    97,勞訴,63
【裁判日期】    980119
【裁判案由】    損害賠償
【裁判全文】
臺灣桃園地方法院民事判決              97年度勞訴字第63號
原      告  甲○○
            乙○○
上二人共同
訴訟代理人  陳建昌律師
被      告  華宮汽車有限公司
兼  法  定
代  理  人  丁○○
上二人共同
代  理  人  丙○○
上列當事人間請求損害賠償事件，於民國97年12月31日言詞辯論
終結，本院判決如下：
    主  文
被告應連帶給付原告新台幣捌拾柒萬伍仟元，及自民國九十七年
八月二十三日起至清償日止，按年息百分之五計算之利息。
訴訟費用由被告連帶負擔。
本判決第一項於原告以新台幣貳拾玖萬貳仟元為被告供擔保後，
得假執行。但被告如以新台幣捌拾柒萬伍仟元為原告預供擔保後
，得免為假執行。
    事實及理由
一、原告起訴主張：原告之父張技賢生前以開遊覽車為業，於民
    國96年8 月初受雇於被告華宮汽車有限公司（下稱華宮公司
    ）任司機一職，每月薪資新台幣（下同）25,000元，工作內
    容為每週一至週五早晚各開一班車，由桃園國際路口載醒吾
    高中學生至林口上下學，例假日則載旅客至各地旅遊。詎張
    技賢於97年4 月25日因心肺衰竭、肺癌病逝於林口長庚醫院
    ，依勞工保險條例第63條規定，原告本可向勞工保險局請求
    5 個月喪葬津貼及30個月遺屬津貼，但被告卻未為張技賢投
    保勞工保險，致損害原告之權益。被告華宮公司屬強制參加
    勞工保險之交通事業機構，本應為其員工辦理勞工保險，卻
    怠於辦理，今被告違反民法第184條第2項所稱「保護他人之
    法律」，是推定其有過失。又依民法第28條規定，法人對於
    其董事或其他有代表權之人因執行職務所加於他人之損害，
    與該行為人連帶負賠償之責任，基此；被告華宮公司與其負
    責人丁○○應對原告之損害負連帶賠償之責。復依勞工保險
    條例第12條規定，勞工之保險年資應合併計算，縱使中途退
    保，先前之年資與退保後加保之年資應加總計算，今張技賢
    自69年4月18日加入勞工保險，其年資合計12年248日，死亡
    身故其遺屬（即原告二人）可請領5 個月喪葬津貼及30個月
    遺屬津貼，計875,000 元等語。並聲明：(一)被告應連帶給付
    原告875,000 元，及自起訴狀繕本送達之翌日起至清償日止
    ，按年息5 ％計算之利息。(二)原告願供擔保，請准宣告假執
    行。
二、被告則以：張技賢並非受僱於被告華宮公司，其係向本公司
    租車子，且到公司時自稱已另投保勞工保險，故未予投保，
    而其薪資係依據其開車之業績而定，並無固定數額，與被告
    公司僅為合作關係等語，資為抗辯。並聲明：(一)原告之訴及
    假執行之聲請均駁回。(二)如受不利判決願供擔保請准免予假
    執行。
三、原告主張其父張技賢生前以開遊覽車為業，於96年8 月至97
    年4 月間，駕駛被告華宮公司所有之車輛為交通車，負責接
    送學生上下課，而被告華宮公司未為其投保勞工保險，為被
    告所不爭執（見本院卷第61頁、被告97年12月31日陳報狀）
    ，惟以前揭詞抗辯，故本院應審酌厥為(一)被告是否有為張技
    賢投保勞工保險之義務？(二)張技賢向被告華宮公司稱已有投
    保勞工保險，是否與有過失？茲分別論斷如後：
  (一)按勞工保險條例（下稱勞保條例）第6條第1項第1、2款規定
    ，凡年滿15歲以上，60歲以下，受僱於僱用勞工5 人以上之
    公、民營工廠、礦場、鹽場、農場、牧場、林場、茶場之產
    業勞工及交通、公用事業之員工或5 人以上公司、行號之員
    工，應以其雇主或所屬團體或所屬機構為投保單位，全部參
    加勞工保險為被保險人。是凡受雇於雇用5 人以上公司、行
    號，年滿14歲以上，60歲以下之受僱從事工作獲致工資之人
    ，應全部強制參加勞工保險為被保險人，雇主有為該等勞工
    投保勞工保險之義務，此觀諸上揭勞保條例之規定至明。是
    員工到職後，雇主即有依法為其員工辦理加保之義務，本條
    例有關保險範圍及保險給付等均設強制規定，投保單位不依
    本條例之規定辦理保險手續者，按自僱用之日起，至參加保
    險之日止應負擔之保險費金額，處以2 倍罰鍰，勞工因此所
    受之損失，並應由投保單位依本條例規定之給付標準賠償之
    ，勞工保險條例第72條亦定有明文，可知符合上述規定之雇
    主有為雇員投保勞工保險之義務，勞工保險具有強制保險之
    性質。復按勞保條例旨在保障勞工生活，促進社會安全，此
    在本條例第1 條規定自明。又為使本條例之頒行能發揮功效
    ，故課勞工所屬事業有為勞工辦理勞工保險之義務，且制定
    罰則，以強制所屬事業，確實辦理；並由立法意旨以觀，本
    條例第6 條所稱之「受雇」，自不以實質的僱傭關係為要件
    （臺灣高等法院94年度重勞上字第17號判決、73年12月4 日
    司法院73廳民一字第923 號函法律座談會同此見解）。張技
    賢自96年8 月起即駕駛被告華宮公司所有之車輛為交通車，
    從事接送學生上下課之業務，既為被告所不爭執，且依據張
    技賢該年度之各類所得資料清單所示，其確實自被告華宮公
    司領有薪資，被告華宮公司並已申報張技賢97年3、4月之薪
    資所得，亦為被告所自認（見本院97年11月19日言詞辯論筆
    錄，本院卷第61頁及第62頁），故由形式上觀之，張技賢與
    被告華宮公司間存在僱傭關係之事實，堪可認定。而被告華
    宮公司為雇用5 人以上之公司，為被告所自陳（見97年12月
    10 日 言詞辯論筆錄，本院卷第71頁），張技賢依法自為勞
    保條例所規定之強制投保對象，被告自應於其任職期間，即
    有為其投保勞工保險之義務。雖被告以其間僅為合作關係為
    抗辯，惟無法提出相關資料以資證明，而被告華宮公司之營
    業項目亦無大客車租賃業務，亦有被告華宮公司變更登記表
    在卷可稽（見本院卷第28頁），被告抗辯張技賢僅係向其租
    賃大客車營業，尚難採信。且依上開意旨，即使當事人內部
    關係無實質僱傭關係，被告仍有投保義務，故其抗辯即不足
    採。
  (二)就被告抗辯因張技賢告知已另投保勞工保險，致其未予投保
    云云，本件有無與有過失之適用之爭點論斷。查，張技賢任
    職被告華宮公司當時並無任何投保記錄，此有勞工保險局製
    發之被保險人投保資料表可稽（見本院卷第13頁），且被告
    華宮公司自54年4 月9 日經核准設立至今亦有40餘年，此有
    公司基本資料查詢明細1 附 (見本院卷第7 頁)附 卷可參，
    足見其對於勞工保險之投保、勞保條例之強制性質及相關規
    定應有相當認識，縱張技賢自稱已有投保，被告華宮公司為
    避免自己不致觸法，亦得向勞工保險局查詢是否屬實，以決
    定是否加以投保，卻未曾為之。再者，勞工保險為強制保險
    及其公益性質，已如前述，不得任由當事人合意不投保即免
    除投保義務，故當事人間縱有此合意，亦應因違反強制規定
    而無效。復依被告並於本院言詞辯論時陳述：「沒有幫他辦
    勞保，我們公司沒有在辦勞保的，我們車子主要是要賣的，
    沒有給人這樣租這樣跑的，…」（見本院97年11月19日言詞
    辯論筆錄，本院卷第62頁），亦顯見被告華宮公司未替張技
    賢投保勞保並非特例。故其抗辯因張技賢自稱已投保，原告
    對於本件損害之發生亦有過失云云，實無足採。至於被告聲
    請傳喚證人林浩德、葉鴻濤及劉家福等人作證張技賢係自稱
    已投保等情，依上開說明本院認核無必要。
四、按違反保護他人之法律，致生損害於他人者，負賠償責任，
    民法第184 條第2 項前段定有明文。又被保險人死亡時，按
    其平均月投保薪資，給予喪葬津貼5 個月；遺有配偶、子女
    、父母、祖父母、受其撫養之孫子女及兄弟姐妹者，並給予
    遺囑津貼；其支給標準，參加保險年資已滿2 年者，按被保
    險人平均月投保薪資，一次發給30個月遺囑津貼；投保單位
    不依勞保條例之規定辦理保險手續者，按自僱用之日起，至
    參加保險之日止應負擔之保險費金額，處以2 倍罰鍰。勞工
    因此所受之損失，並應由投保單位依本條例規定之給付標準
    賠償之，勞工保險條例第63之2 條及第72條第1 項亦有規定
    。本件被告華宮公司違反前述勞保條例之保護他人之法律，
    致原告受有未能領取給付之損失，自應依前揭規定依投保單
    位之給付標準賠償原告。查被繼承人張技賢參加勞保年資合
    計已超過2 年，此有上開勞工保險局製發之被保險人投保資
    料表在卷可案，依前開規定被告應按平均月投保薪資給予原
    告5 個月喪葬津貼及30個月遺囑津貼，按張技賢96年9 月至
    12月自被告處領有10萬元薪資，有其96年度所得資料清單在
    卷可稽，並為被告所不爭執（見本院97年11月19日言詞辯論
    筆錄，本院卷第62頁），故被告華宮公司應為其申報之月投
    保薪資為25,000元，是原告所未能領取之35個月之喪葬津貼
    及遺囑津貼合計應為875,000 元（計算式：25000*35=875,0
    00）。又按「公司負責人對於公司業務之執行，如有違反法
    令致他人受有損害時，對他人應與公司負連帶賠償之責」公
    司法第23條第2 項定有明文。被告丁○○為被告華宮公司之
    負責人，其於執行公司業務時，違反勞工保險條例之規定，
    未依法為張技賢辦理勞工保險，致原告受有前述損害，自應
    與被告華宮公司負擔連帶賠償責任。
五、從而，原告主張被告應連帶給付875,000 元，及自起訴狀繕
    本送達被告翌日（即97年8 月23日）起至清償日止，按週年
    利率百分之5 計算之利息，於法有據，應予准許。至兩造其
    餘之攻擊或防禦方法，及未經援用之證據，經本院斟酌後，
    認為均不足以影響本判決之結果，自無一一詳予論駁之必要
    ，併此敘明。
六、原告陳明願供擔保，聲請宣告假執行，核無不合，爰予以酌
    定相當之擔保金額宣告之，又被告陳明願供擔保，請准免予
    假執行，經核亦無不合，爰分別酌定相當之擔保金額准許之
    。
七、據上論結：原告之訴為有理由，依民事訴訟法第85條第2 項
    、第390條第2項、第392條第2項，判決如主文。
中    華    民    國    98    年    1     月    19    日
                  民事第二庭    法  官  黃漢權
以上正本係照原本作成
如對本判決上訴，須於判決送達後20日內向本院提出上訴狀
中    華    民    國    98    年    1     月    19    日
                                書記官  郭玉芬


司法院資訊處製作；財團法人民間司法改革基金會備份。
